臺灣桃園地方法院刑事判決　　　　　　　　　　　　　九十一年度易字第五九七號
　　公　訴　人　臺灣桃園地方法院檢察署檢察官
　　被　　　告　甲○○
右列被告因偽造文書案件，經檢察官提起公訴（九十年度偵緝字第五四九號），本院
判決如左：
    主  文
甲○○連續行使偽造私文書，足以生損害於公眾及他人，處有期徒刑陸月，如易科罰
金以佰元折算壹日，緩刑年。
偽造之「乙○○」名義印章一枚沒收。
    事  實
一、甲○○自民國七十九年間起即任職設於桃園縣新屋鄉○○村○○○路○段七三六
    號「冠祥電子股份有限公司」（下稱冠祥公司）副理，負責處理該公司及另設於
    同縣觀音鄉○○村○○路○段九九五號之關係企業「元力電子股份有限公司」（
    下稱元力公司）之各項電子零件外放家庭加工業務。其明知乙○○未曾從事該二
    公司之電子零件加工工作，亦未曾支領冠祥公司、元力公司所發放之薪津，竟基
    於概括之犯意，自民國八十四年一月底起至民國八十五年某月間止，將乙○○之
    身分資料及其於民國八十四年一月間在桃園縣某地偽刻之「乙○○」名義之印章
    一枚（未扣案），交付與不知情之會計小姐許鳳英等二人，繕造乙○○為冠祥公
    司、元力公司代工支薪之「薪資印領清冊」（即支付月份薪（工）資表），並蓋
    用該偽刻之印章於該「薪資印領清冊」上「乙○○」實領金額欄下，並依程序層
    呈冠祥公司、元力公司核示申報扣抵成本以行使之，表示乙○○於民國八十四年
    及民國八十五年間，共向冠祥公司支領工資計新台幣（下同）三十三萬四千零二
    十元（含八十四年度支領二十萬元、八十五年支領十三萬四千零二十元）以及於
    民國八十四年間向元力公司支領工資十九萬一千六百四十四元。嗣由不知情之冠
    祥公司、元力公司依前開具領工資資料申報稅捐，而幫助冠祥公司及元力公司分
    別逃漏營利事業所得稅八萬三千五百零五元（含八十四年度五萬元及八十五年度
    三萬三千五百零五元）、四萬七千九百十一元（八十四年度），並使乙○○遭財
    政部台灣省北區國稅局通知補徵所得稅一萬四千六百九十二元（含八十四年度一
    萬三千六百二十一元及八十五年度一千零七十一元），足以生損害於乙○○及國
    家稅捐稽徵之正確性。
二、案經臺灣桃園地方法院檢察署檢察官受理乙○○告訴廖文瑛、廖雙文偽造文書時
    發現上情而自動檢舉偵查起訴。
    理  由
一、訊據被告甲○○對其曾於右揭時、地，將被害人乙○○之身分資料及其偽刻之乙
    ○○印章交付與不知情之該二公司會計小姐造具薪資印領清冊，虛報乙○○支領
    冠祥公司、元力公司薪資等情不諱，惟辯稱渠不諳法令，因與乙○○係舊識而答
    應為其取得扣繳憑單，不知此一行為已觸法云云。然查右揭事實，業據告訴人乙
    ○○指訴綦祥，並經證人即冠祥公司負責人林鳳珠、總經理廖文瑛及元力公司實
    際負責人廖雙文於檢警偵訊時證述屬實，且有冠祥公司八十四年至八十五年間支
    付月份薪（工）資表影本十四張及被害人乙○○之八十四年度各類所得扣繳暨免
    扣繳媒體申報資料影本二紙、國稅局綜合所得稅八十四、八十五年度核定通知書
    影本各一張附卷可稽。且因被告之所為而致冠祥公司及元力公司分別減繳營利事
    業所得稅八萬三千五百零五元（含八十四年度五萬元及八十五年度三萬三千五百
    零五元）、四萬七千九百十一元（八十四年度），亦有財政部台灣省北區國稅局
    中壢稽徵所函暨所附承諾書、處分書等影本各一份、同局楊梅稽徵所函一份等在
    卷足按。所為自足生損害於乙○○及國家稅捐稽徵之正確性，被告雖稱不諳法令
    ，然亦不能因而解免刑責。是故，本件事證明確，被告犯行均堪認定。
二、按「薪資印領清冊（即支付月份薪〈工〉資表）」上載有工人姓名、工資金額及
    領款蓋章等事項，且其蓋章之用意，乃表示應領金額已經領訖，應屬私文書之一
    種（最高法院七十八年度台上字第四三一號判決意旨參照）。是核被告甲○○之
    所為，係犯刑法第二百十六條、第二百十條之行使偽造私文書罪及稅捐稽徵法第
    四十三條第一項之幫助逃漏稅捐罪。被告利用不知情之會計小姐許鳳英等二人繕
    造該「薪資印領清冊（即支付月份薪〈工〉資表）」，為間接正犯。又被告偽造
    被害人乙○○印章予以蓋用於上揭私文書之行為，係其偽造私文書犯行之部分行
    為；而其偽造上揭私文書後進而持以行使，該「偽造」私文書之低度行為，應為
    「行使」私文書之高度行為所吸收，均不另論罪。被告先後多次行使偽造私文書
    犯行，時間緊接，所犯構成要件相同，顯係基於概括犯意為之，為連續犯，應依
    刑法第五十六條規定論以一罪並加重其刑。又稅捐稽徵法第四十三條第一項之幫
    助逃漏稅捐罪為一獨立之犯罪，並非幫助犯，被告以連續之行使偽造私文書致二
    家公司發生逃漏營利事業所得稅之結果，為想像競合犯，應依刑法第五十五條規
    定從一種即幫助冠詳公司逃漏稅捐罪處斷。所犯行使偽造私文書與幫助逃漏稅捐
    等二罪間，有方法與結果牽連之裁判上一罪關係，為牽連犯，應依刑法第五十五
    條規定從較重之行使偽造私文書罪處斷。公訴人認被告就偽造「薪資印領清冊（
    即支付月份薪〈工〉資表）」之所為部分係犯刑法第二百十六條、第二百十五條
    之罪，容有誤會，此部分之起訴法條應予變更；又公訴人雖未就幫助逃漏稅捐罪
    部分起訴，然此部分與已起訴部分有方法結果牽連之裁判上一罪關係，為起訴效
    力所及，本院自得就全部犯罪事實為審判，均併此敘明。被告行為後，刑法第四
    十一條於民國九十年一月十日經修正公布，並於同年月十二日生效，易科罰金之
    適用範圍擴大為最重本刑五年以下有期徒刑之罪，並明定併合處罰之數罪，如各
    罪均得易科罰金者，其應執行之刑逾六月時，亦得適用之，比較新舊法之結果，
    舊法並非有利於被告，依刑法第二條第一項前段規定應適用裁判時之法律。爰審
    酌被告犯罪之動機、目的、手段、所生之危害及犯罪後態度等一切情狀，量處如
    主文第一項所示之刑示懲，並依法諭知易科罰金之折算標準。末查被告前未曾受
    任何有期徒刑以上刑之宣告，此有臺灣桃園地方法院檢察署刑案資料查註紀錄表
    及台灣高等法院被告全國前案紀錄表各一紙附卷可憑，其因一時失慮而罹刑典，
    已深具悔意，其經此教訓，當知惕勉而無再犯之虞，本院斟酌全情及其家庭情況
    ，認所宣告之刑以暫不執行為適當，併依法諭知緩刑三年，以勵自新。至被告所
    偽造之「乙○○」名義之印章一枚，雖未扣案，然既係交由會計小姐保管，且該
    二公司迄至目前仍正常營業中，縱原會計小姐已離職而於離職前亦未將之退還被
    告或被害人之情形下，亦將一併為移交，因無法證明確已滅失，自仍應依刑法第
    二百十九條規定宣告沒收。
據上論斷，應依刑事訴訴訟法第二百九十九條第一項、第三百條，稅捐稽徵法第四十
三條第一項，刑法第五十六條、第二百十六條、第二百十條、第十一條前段、第五十
五條、第二條第一項前段、第四十一條第一項前段、第七十四條第一款、第二百十九
條，判決如主文。
本案經檢察官胡樹德到庭執行職務。
中　　　華　　　民　　　國　　九十一　　年　　　七　　　月　　二十五　　日
                                    臺灣桃園地方法院刑事第三庭
                                        法　官　鄭新後
右正本證明與原本無異。
如不服本判決，應於本判決送達後十日內向本院提出上訴狀（應附繕本），上訴於台
灣高等法院。
                                        書記官  劉寶霞
中　　　華　　　民　　　國　　九十一　　年　　　七　　　月　　二十五　　日
●附論罪科刑依據之法條：
◎刑法第二百十條：
  偽造、變造私文書，足以生損害於公眾或他人者，處五年以下有期徒刑。
◎刑法第二百十六條：
  行使第二百十條至第二百十五條之文書者，依偽造、變造文書或登載不實事項或使
  登載不實事項之規定處斷。
◎稅捐稽徵法第四十三條第一項：
  教唆或幫助犯第四十一條或第四十二條之罪者，處三年以下有期徒刑、拘役或科
    新台幣六萬元以下罰金。
  （均略）。
◎稅捐稽徵法第四十一條：
  納稅義務人以詐術或其他不正當方法逃漏稅捐者，處五年以下有期徒刑、拘役或科
  或併科新台幣六萬元以下罰金。
